【裁判字號】    94,財管,56
【裁判日期】    950127
【裁判案由】    指定遺產管理人
【裁判全文】
臺灣桃園地方法院民事裁定              94年度財管字第56號
聲  請  人  第一商業銀行股份有限公司
法定代理人  趙元旗
代  理  人  傅金銘
關  係  人  戴慧珊
相  對  人  甲○○（亡）
上列聲請人請求指定遺產管理人事件，本院裁定如下：
    主  文
指定戴慧珊為被繼承人甲○○之遺產管理人。
聲請人應於收受本裁定之日起20日內，將本裁定登載於公報、新
聞紙或其他相類之傳播工具。
如有被繼承人之債權人及受遺贈人，應自本公示催告最後登載公
報、新聞紙或其他相類之傳播工具之日起1年零5日前向聲請人報
明債權及為願受遺贈與否之聲明，如不於上開期間內為報明或聲
明者，僅得就賸餘遺產行使權利。
程序費用由被繼承人甲○○之遺產負擔。
    理  由
一、按先順序繼承人均拋棄其繼承權時，由次順序之繼承人繼承
    ，其次順序繼承人有無不明或第四順序之繼承人均拋棄其繼
    承權者，準用關於無人承認繼承之規定，此民法第1176條第
    6 項所定。又繼承開始時，繼承人有無不明，而無親屬會議
    ，或親屬會議未於民法第1177條所定一個月內選定遺產管理
    人時，利害關係人得聲請法院選任遺產管理人，同法第1178
    條第2項前段亦有明文。
二、本件聲請意旨略以：緣被繼承人甲○○於民國93年5月6日死
    亡，其依民法第1138條所定各順序之繼承人均聲明拋棄繼承
    權，並經本院93年度繼字第373 號准予備查在案，而被繼承
    人甲○○之親屬亦未召集親屬會議選定遺產管理人，茲因聲
    請人為被繼承人甲○○之抵押債權人，今為保障聲請人之權
    益，爰以利害關係人之身分，依非訟事件法第149條第1項之
    規定，請求指定戴慧珊為被繼承人甲○○之遺產管理人等語
    ，並提出借據為證，本院函件等為證。
三、經查聲請人前開主張，業據本院調取93年度繼字第373 號拋
    棄繼承案卷查核屬實，而被繼承人死亡迄今已約年餘，顯逾
    民法第1177條所定一個月期間，期間無親屬會議選任之遺產
    管理人向聲請人為處理債務之表示，可認聲請人主張無親屬
    會議之事實為真。準此，堪認被繼承人甲○○所遺財產，現
    確係處於無人繼承之狀態，是以本件確有為被繼承人甲○○
    所遺財產指定遺產管理人之必要。
四、而聲請人聲請本院指定戴慧珊代書為被繼承人甲○○所遺財
    產之遺產管理人，業經戴慧珊代書於本院95年1 月27日訊問
    期日時到庭陳明願任本件遺產管理人，並公正中立執行職務
    等語在卷。此外，復查無由戴慧珊代書任遺產管理人有何不
    適當之處，爰依聲請人之聲請指定戴慧珊代書任被繼承人甲
    ○○所遺財產之遺產管理人，而裁定如主文。
五、依非訟事件法第157 條裁定如主文。
中    華    民    國    95    年    1     月    27    日
                            家事法庭  法      官  劉雪惠
上列正本證明與原本無異
如對本裁定抗告須於裁定送達後10日內向本院提出抗告狀，並繳
納抗告裁判費新台幣1,000 元。
中    華    民    國    95    年    1     月    27    日
                                      書  記  官  劉宗源


司法院資訊處製作；財團法人民間司法改革基金會備份。
